【裁判字號】    92,聲判,47
【裁判日期】    920711
【裁判案由】    聲請交付審判
【裁判全文】
臺灣高雄地方法院刑事裁定                          九十二年度聲判字第四七號
    聲  請  人
    即 告訴 人  甲○○○○易股份有限公司
    法定代理人  吳勤娜
    代  理  人  吳惠玲律師
    被      告  乙○○
                丙○○
右列聲請人因告訴被告等詐欺案件，不服臺灣高等法院高雄分院檢察署檢察長駁回再
議之處分（九十二年度上聲議字第二九○號），聲請交付審判，本院裁定如左：
    主  文
聲請駁回。
    理  由
一、聲請交付審判意旨如附件所載。
二、按告訴人不服上級法院檢察署檢察長或檢察總長認再議為無理由而駁回之處分者
    ，得於接受處分書後十日內委任律師提出理由狀，向該管第一審法院聲請交付審
    判。法院認為交付審判之聲請不合法或無理由者，應駁回之。刑事訴訟法第二百
    五十八條之一、第二百五十八條之三第二項前段，分別定有明文。
三、本件聲請人以被告等涉犯詐欺等罪嫌，向臺灣高雄地方法院檢察署提出告訴，經
    該檢察署檢察官為不起訴處分後，聲請人不服聲請再議，亦經臺灣高等法院高雄
    分院檢察署檢察長以再議無理由而駁回之。聲請人乃於民國九十二年三月二十一
    日收受前開再議駁回處分書，並於同年三月二十八日委任律師向本院聲請交付審
    判等情，分別有前揭不起訴處分書、再議駁回處分書、送達證書及刑事交付審判
    聲請狀附卷可稽。
四、惟按刑事訴訟法第二百五十八條之一規定，告訴人得向法院聲請交付審判，係對
    於「檢察官不起訴或緩起訴裁量權」制衡之一種外部監督機制，此時，法院僅在
    就檢察官所為不起訴或緩起訴之處分是否正確加以審查，以防止檢察機關濫權。
    依此立法精神，同法第二百五十八條之三第三項規定：「法院就交付審判之聲請
    為裁定前，得為必要之調查」，其所謂「得為必要之調查」，係指調查證據之範
    圍應以偵查中曾顯現者為限，不可就新提出之證據再為調查，亦不可蒐集偵查卷
以外之證據，否則將與刑事訴訟法第二百六十條之再行起訴規定混淆不清。又法
    院於審查交付審判之聲請有無理由時，除認為告訴人所指摘不利被告之事證未經
    檢察機關詳為調查或斟酌，或不起訴處分書所載理由違背經驗法則、論理法則或
    其他證據法則者外，不宜率予交付審判（法院辦理刑事訴訟案件應行注意事項第
    一百一十八項參照）。至上開所謂告訴人所指摘不利被告之事證未經檢察機關詳
    為調查，係指告訴人所提出請求調查之證據，檢察官未予調查，且若經調查，即
    足以動搖原偵查檢察官事實之認定及處分之決定，倘調查結果，尚不足以動搖原
    事實之認定及處分之決定者，仍不能率予交付審判。
五、聲請人認被告等涉犯刑法第三百三十九條第二項之詐欺得利罪嫌及同法第三百四
    十二條之背信罪嫌，無非係以被告丙○○代表信東化學工業股份有限公司（下稱
    信東公司）與聲請人簽訂經銷契約時，約明應以「單獨切口」之方式與全國各大
    藥局簽立進貨契約，詎嗣後竟藉詞與各大藥局改訂「合併切口」契約，以增加信
    東公司產品銷售之業績金額而獲取不法利益，被告乙○○身為信東公司之法定代
    理人，對其公司之行銷手法自難諉為不知，足認被告等確有詐欺及背信之犯行為
    其主要論據。惟查：
  (一)被告等涉犯背信罪嫌部分：
    按刑法第三百四十二條之背信罪，須以為他人處理事務為前提，所謂為他人云者
    ，係指受他人委任，而為其處理事務而言，最高法院著有四十九年台上字第一五
    三０號判例可資參照。是如未受他人委任處理事務，即與本罪之構成要件不符，
    自無成立背信罪可言。本件聲請人與信東公司簽訂經銷契約，約定聲請人之「纖
    媚塑身產品」授與信東公司藥局通路市場獨家經銷權，信東公司則應於三個月內
    鋪貨臺灣地區藥局七百家以上，年度銷售量約九千六百盒以上等情，有聲請人提
    出之經銷契約書一份附卷可稽，是該契約之雙方當事人為聲請人及信東公司，至
    被告等僅分別為信東公司之法定代理人及經理，而非契約當事人，則該契約之法
    律關係僅存在於聲請人與信東公司之間，而不及於被告等，至為灼然。被告等既
    未受聲請人委任處理事務，揆諸前揭判例意旨，自與背信罪之構成要件不符。聲
    請意旨認被告等未確實履行契約內容而涉犯背信罪嫌云云，顯有誤會。
  (二)被告等涉犯詐欺得利罪嫌部分：
  1.按刑法第三百三十九條第二項之詐欺得利罪，係以意圖為自己或第三人不法之所
    有，以詐術得財產上不法之利益或使第三人得之為要件，自須以行為人主觀上確
    有不法所有之意圖，客觀上復有施用詐術之行為，並因此取得財產上不法之利益
    ，始足當之。又所謂施以詐術，必須被詐欺人因其詐術而陷於錯誤，若其所用方
    法，不能認為詐術，亦不致使人陷於錯誤，即與該罪之構成要件不符，合先敘明
    。
  2.本件聲請人以被告等偽稱將以「單獨切口」之方式經銷「纖媚塑身產品」，卻私
    自改訂「合併切口」契約以謀取信東公司之業績利益，因認其等涉犯詐欺得利罪
    嫌云云。惟綜觀經銷契約書全部內容，並無應以「單獨切口」或「合併切口」之
    方式經銷上開產品之明文約定。雖聲請人一再指訴被告丙○○曾口頭答應將以「
    單一切口」為之，並提出錄音帶譯文一份以資佐證，然被告丙○○於偵查中係辯
    稱：「我沒有詐騙，這完全是商業行為，切口是我們契約裡面經營的方式，並未
    明定是單一切口，但我們還是用單一切口來行銷，因銷售狀況不好，所以我們對
    於少數幾家用合併切口方式取回貨款」等語，顯已明確表示並未將「單一切口」
    之行銷方式列為契約內容，僅係其公司仍主動以該方式行銷上開產品之意旨。再
    就上開經銷契約書之內容以觀，就經銷之產品、價格、區域、資訊、訂購與出貨
    方式、品質保證、驗收條件、付款條件、智慧財產權、產品責任廣告及經銷、退
    貨、解約或終止契約之特約、契約期間及管轄法院等事項均臚列甚明，顯然雙方
    當事人係歷經縝密嚴謹之磋商過程後始訂立經銷合約書，如確曾約定信東公司應
    以「單獨切口」之方式經銷上開產品，豈會於經銷合約書內漏載此一影響雙方權
    利義務關係之重要事項？雖被告丙○○另於偵查中供稱：「我有與他口頭約定少
    數用聯合切口，大部分用單一切口經銷... 因為銷售不佳無法完成切口動作，所
    以才只有一張單一切口契約書」等語，惟「少數」與「大部分」之比例為何？在
    何種情形下得採用「單一切口」或「合併切口」？如產品銷售情形不佳，信東公
    司是否有權改用「合併切口」與各藥局簽訂合約？凡此等與切口方式有關之重要
    事項全然未見諸明文，如何能謂「單獨切口」之經銷方式為雙方所約定之契約內
    容。是被告丙○○前揭所指之口頭約定，無非係出於磋商過程中所提及未臻成熟
    之條件，既未經雙方做成最後之文字確認，聲請人復無法舉證證明雙方確有此一
    契約條款，逕謂被告等係以改變切口之方式作為詐騙手法，自嫌速斷。至聲請人
    提出之錄音譯文僅記載被告丙○○經詢問簽約前之洽商過程中有無口頭約定「單
    獨切口」時，未予回答或順口答稱「嗯」而已，既屬法庭外之陳述，又與其上開
    偵查中之供述情節不符，自難據為不利於被告等之認定。從而，被告等主觀上是
    否有以改變切口方式詐取不法利益之意圖，客觀上改採「合併切口」之行銷方式
    是否即屬詐術之實施，均非無疑。
  3.信東公司於訂立上開經銷合約書前即已著手鋪貨事宜，並已鋪貨達八百七十九家
    藥局，另與菩堤藥局定有切口合約等情，有信東公司銷售一覽表及口份買賣合約
    書各一份附卷可參，嗣雙方因故提前於九十年一月一日終止經銷合作關係，亦有
    合作終止契約一份可佐，該合作終止契約書內則詳細記載終止之時間、已銷售產
    品之款項收取事宜及未銷售產品之處理方式等事項，是雙方自簽立契約至終止契
    約之過程，均係以合意訂立書面契約之方式為之，究其目的，無非藉此釐清兩造
    之民事法律關係及責任。又產品銷售狀況深受市場供需、消費者習慣及社會趨勢
    或潮流等因素之影響，縱事後之行銷狀況未如預期效果，亦非事前所得逆料，是
    被告等基於商業利益之考量，改變經銷方式，乃順應市場變遷狀況之正常商業行
    為，嗣後又訂終止契約以明責任，顯難僅憑前揭事後變更經銷方式之行為推論被
    告等確有詐欺得利之犯行。
  4.至聲請人另指稱「被告乙○○乃信東公司之負責人，對其公司以商業詐欺、背信
    行銷方式經銷與其合作公司之商品以獲取商業利益之政策，豈能諉為不知」云云
    ，認定被告乙○○涉有詐欺犯行。惟被告乙○○為信東公司董事長，故訂立經銷
    契約之磋商過程並非由其親自為之，而係由當時信東公司之經理即被告丙○○與
    聲請人洽談等情，為聲請人所不否認，又是否以「單獨切口」之方式行銷上開產
    品，並未載明於經銷契約書內，已如上述，是顯無積極證據足資證明被告乙○○
    明知被告丙○○於簽訂經銷契約前有無與聲請人口頭提及「單獨切口」之簽約條
    件。聲請人徒以擬制、推定之方式認定被告乙○○共犯詐欺罪嫌，顯無足採。
  (三)綜上所述，經本院審核結果，聲請人指訴各節，均難據以為認定被告等有前揭詐
    欺或背信犯行之依據，本件僅屬民事上之糾葛，應另循民事途徑解決。原偵查檢
    察官所為之不起訴處分及臺灣高等法院高雄分院檢察署所為之再議駁回處分，並
    無聲請人所指摘不利被告等之事證未經詳為調查或斟酌之情事，其採證與認事用
    法，亦無違背經驗法則、論理法則與證據法則之處。聲請人猶執前詞聲請交付審
    判，指摘原不起訴及駁回再議聲請之理由不當，復未能提出原偵查卷內所有之確
    切證據供本院調查參酌，以推翻原不起訴處分書及駁回再議之理由，揆之前開說
    明，本件交付審判之聲請為無理由，依法應予駁回。
六、依刑事訴訟法第二百五十八條之三第二項前段，裁定如主文。
中      華      民      國    九十二    年      七      月     十一     日
                                      臺灣高雄地方法院刑事第七庭
                                          審判長法  官    陳志銘
                                                法  官    高英賓
                                                法  官    鄭詠仁
右正本證明與原本無異。
不得抗告。
                                                書記官    蔡妮君
中      華      民      國    九十二    年      七      月     十一     日


司法院資訊處製作；財團法人民間司法改革基金會備份。
